【裁判字號】    95,訴,1063
【裁判日期】    950630
【裁判案由】    毒品危害防制條例
【裁判全文】
臺灣高雄地方法院刑事判決              95年度訴字第1063號
公  訴  人  臺灣高雄地方法院檢察署檢察官
被      告  甲○○
上列被告因違反毒品危害防制條例案件，經檢察官提起公訴（95
年度毒偵字第644 號）及移送併案審理（95年度毒偵字第1457號
），嗣因被告就被訴事實為有罪之陳述，經本院合議庭裁定由受
命法官獨任適用簡式審判程序審理，本院判決如下：
    主  文
甲○○連續施用第一級毒品，累犯，處有期徒刑壹年，扣案之第
一級毒品海洛因壹包（含包裝袋，淨重零點肆貳公克，空包裝重
零點肆捌公克），沒收銷燬之，扣案之不明粉末包、夾鏈袋拾
包、電子秤壹臺均沒收之；又連續施用第二級毒品，累犯，處有
期徒刑捌月，扣案之第二級毒品甲基安非他命壹包（含包裝袋，
驗前淨重拾陸點伍伍公克，驗後淨重拾陸點伍公克）、吸食過
濾器壹組、玻璃球吸管壹個、斜口塑膠吸管貳支，均沒收銷燬之
，扣案之夾鏈袋拾包、電子秤壹臺均沒收之。應執行有期徒刑壹
年陸月，扣案之第一級毒品海洛因壹包（含包裝袋，淨重零點肆
貳公克，空包裝重零點肆捌公克）、第二級毒品甲基安非他命壹
包（含包裝袋，驗前淨重拾陸點伍伍公克，驗後淨重拾陸點伍
公克）、吸食過濾器壹組、玻璃球吸管壹個、斜口塑膠吸管貳支
，均沒收銷燬之，不明粉末包、夾鏈袋拾包、電子秤壹臺均沒
收之。
    事  實
一、甲○○前於民國89年間，因違反毒品危害防制條例案件，經
    本院判處有期徒刑8 月，緩刑3 年確定；嗣又於90年間因違
    反毒品危害防制條例案件，經本院判處有期徒刑3 月確定，
    並撤銷上開緩刑之宣告，合併執行而於91年2 月8 日入監執
    行，並於91年12月31日縮短刑期執行完畢，復於94年間，因
    違反毒品危害防制條例案件，經本院於94年7 月22日以94年
    易字第1042號判決判處有期徒刑6 月，嗣於94年9 月29日易
    科罰金執行完畢；其又於90年間，因施用毒品案件，經本院
    以90年度毒聲字第3152號裁定送勒戒處所觀察、勒戒後，因
    有繼續施用毒品之傾向，再經本院以90年度毒聲字第4209號
    裁定令入戒治處所施以強制戒治1 年。後因送戒治所強制戒
    治，已屆滿3 月，其成效經評定為合格，無繼續戒治之必要
    ，經本院以91年毒聲字第369 號裁定停止戒治，所餘戒治期
    間，付保護管束，而於91年2 月8 日因續徒刑出監，強制戒
    治期間於91年7 月9 日屆滿未經撤銷，視為執行完畢，詎其
    於前開強制戒治執行完畢釋放後5 年內仍不知悔悟，竟基於
    施用第一級毒品海洛因之概括犯意，於94年11月2 日上午7
    時5分 許採尿時回溯24小時內之某時（不含為警逮捕之公權
    力拘束期間），及95年1 月25日中午12時30分許採尿時回溯
    24小時內之某時（不含為警逮捕之公權力拘束期間），在高
    雄市○○區○○路198 號11樓之1 居所，以將第一級毒品海
    洛因摻雜在香煙內點燃後吸食其煙霧之方式，施用第一級毒
    品海洛因2 次，又基於施用第二級毒品甲基安非他命（檢察
    官起訴書及併辦意旨書誤載為安非他命）之概括犯意，自94
    年9 月間某日起至95年1 月23日晚間7 、8 時許，在上開居
    所，以將第二級毒品甲基安非他命置於玻璃球內以打火機燒
    烤後吸食其煙霧之方式，連續施用第二級毒品甲基安非他命
    多次，嗣先於94年11月2 日凌晨4 時30分許，在臺東縣達仁
    鄉森永派出所前臺9 線公路旁經警查獲，嗣於95年1 月24日
    晚間11時許，在高雄市○○路與鼎中路口為警查獲，均採集
    尿驗送驗結果，始悉全情。
二、案經臺東縣警察局大武分局報請臺灣臺東地方法院檢察署呈
    請臺灣高等法院檢察署檢察長令轉臺灣高雄地方法院檢察署
    檢察官偵查起訴暨臺南市警察局第一分局報請臺灣高雄地方
    法院檢察署檢察官移送併案審理。
    理  由
一、本案被告甲○○所犯係死刑、無期徒刑、最輕本刑為3 年以
    上有期徒刑以外之罪，其於準備程序就前揭被訴事實為有罪
    之陳述，經受命法官告知簡式審判程序之旨，並聽取其與公
    訴人之意見後，本院認無不得或不宜改依簡式審判程序進行
    之情事，依刑事訴訟法第273 條之1 第項、第284 條之1 規
    定，裁定本案由受命法官獨任進行簡式審判程序，合先敘明
    。
二、上開犯罪事實，業據被告於警詢、偵訊及本院審理供承不諱
    ，且其先後經警採集尿液送檢驗結果，均呈嗎啡及甲基安非
    他命陽性反應，此有慈濟大學94年11月11日濫用藥物檢驗中
    心檢驗總表、長榮大學95年3 月28日確認報告各1 紙在卷足
    憑，復有扣案之夾鏈袋10包、吸食過濾器1 組、玻璃球吸管
    1 個、斜口塑膠吸管2 支、電子秤1 臺、不明粉末3 包、白
    粉1 包及晶體1 包足佐，又為警於95年1 月24日查獲之白粉
    1 包，經送法務部調查局檢驗結果，含有第一級毒品海洛因
    成分，淨重0.42公克、空包裝重0.48公克，此有法務部調查
    局95年4 月19日調科壹字第220022933 號鑑定通知書1 紙在
    卷可憑。又同日查獲之晶體1 包，經送高雄醫學大學附設中
    和紀念醫院檢驗結果，確呈甲基安非他命陽性反應，驗前淨
    重16.55 公克，驗後淨重16.53 公克，此有高雄醫學大學附
    設中和紀念醫院95年4 月18日報告編號0000-000檢驗報告1
    紙在卷足憑。而同日查獲之吸食過濾器1 組、玻璃球吸管1
    個、斜口塑膠吸管2 支，經送請高雄醫學大學附設中和紀念
    醫院驗結果，均呈現第二級毒品甲基安非他命陽性反應，亦
    有高雄醫學大學附設中和紀念醫院95年4 月18日報告編號00
    00-000、0000-000、0000-000、0000-000檢驗報告各1 紙附
    卷可參。足徵被告任意性之自白與事實相符，本案事證已臻
    明確，被告犯行堪以認定
三、查被告前於90年間，因施用毒品案件，經本院以90年度毒聲
    字第3152號裁定送勒戒處所觀察、勒戒，嗣因觀察勒戒後，
    有繼續施用毒品之傾向，應令入戒治處所施以強制戒治1 年
    。後因送戒治所強制戒治，已屆滿3 月，其成效經評定為合
    格，無繼續戒治之必要，經本院以91年毒聲字第369 號裁定
    停止戒治，所餘戒治期間，付保護管束，而於91年2 月8 日
    因續徒刑出監，強制戒治期間於91年7 月9 日屆滿未經撤銷
    ，視為執行完畢，此有臺灣高等法院被告前案紀錄表1 份在
    卷可查，其於前案強制戒治執行完畢釋放後5 年內，再犯本
    案毒品危害防制條例第10條第1 項、第2 項之罪，犯罪事證
    明確，其所為顯與該條例第23條第2 項之規定相符，應予依
    法論科。
四、按海洛因、甲基安非他命分屬毒品危害防制條例第2 條第2
    項第1 、2 款所定之第一、二級毒品，均不得非法持有、施
    用，是核被告所為，係犯毒品危害防制條例第10條第1 項之
    施用第一級毒品罪及同條第2 項之施用第二級毒品罪。被告
    持有第一級毒品海洛因、第二級毒品甲基安非他命進而施用
    ，其持有海洛因、甲基安非他命之低度行為，應為施用之高
    度行為所吸收，均不另論罪。又被告先後多次施用第一級毒
    品海洛因及甲基安非他命之行為，時間各自緊接，所犯係構
    成要件各自相同之罪，顯均係基於概括犯意反覆為之，均為
    連續犯，均應依法論以一罪，並加重其刑。至檢察官移送併
    案審理部分（95年度毒偵字第1457號），即被告於不詳時地
    施用第一級毒品海洛因，及於95年1 月23日晚間7 、8 時許
    施用第二級毒品甲基安非他命之犯行，雖均未據起訴，惟與
    已起訴論罪科刑部分，各有連續犯之裁判上一罪關係，為起
    訴效力所及，既經查明，本院自得一併審究，附此敘明。至
    於起訴書及併案意旨書雖僅論及被告自94年9 月間起至同年
    11月2 日上午7 時5 分許採尿時回溯24小時內之某時（不含
    為警逮捕之公權力拘束期間）及95年1 月23日晚間7 、8 時
    許施用第二級毒品甲基安非他命之犯行，然被告自94年9 月
    間起至95年1 月23日止連續施用第二級毒品甲基安非他命犯
    行，既經被告於警詢及本院審理時供承綦詳，則被告自94年
    11月2 日上午7 時5 分許採尿時回溯24小時內之某時起（不
    含為警逮捕之公權力拘束期間）至95年1 月23日止連續施用
    第二級毒品甲基安非他命犯行，與前揭起訴及併案論罪科刑
    部分，有連續犯之裁判上一罪關係，依據刑事訴訟法第267
    條規定為起訴效力所及，應併予審判。再被告所犯上開2 罪
    ，犯意各別，罪名有異，應予分論併罰。再被告前於89年間
    ，曾因違反毒品危害防制條例案件，經本院判處有期徒刑8
    月，緩刑3 年確定；嗣又於90年間因違反毒品危害防制條例
    案件，經本院判處有期徒刑3 月確定，並撤銷上開緩刑之宣
    告，嗣合併執行於91年2 月8 日入監執行，並於91年12月31
    日縮短刑期執行完畢，復於94年間，因違反毒品危害防制條
    例案件，經本院於94年7 月22日以94年易字第1042號判決判
    處有期徒刑6 月，嗣於94年9 月29日易科罰金執行完畢，此
    有臺灣高等法院被告前案紀錄表1 份在卷可參，其於有期徒
    刑執行完畢後5 年內，再犯本案有期徒刑以上之罪，為累犯
    ，應依刑法第47條規定加重其刑，並依同法第70條規定遞加
    之。爰審酌被告施用毒品足以戕害身心健康，滋生其他犯罪
    ，惡化社會治安，其屢經觀察、勒戒、強制戒治後，仍再度
    多次施用毒品，顯見其戒毒之意志不堅，自制力不佳，應有
    入監矯治之必要，惟念及被告施用毒品，戕害己身，本質上
    屬於病患性行為，且其犯後均已坦承犯行，態度尚可等一切
    情狀，分別量處如主文所示之刑，並定其應執行刑，以示懲
    儆。
五、扣案之海洛因1 包，淨重0.42公克，空包裝重0.48公克，及
    甲基安非他命1 包，驗前淨重為16.55 公克，驗後淨重16.
    53公克，均為查獲之第一級、第二級毒品，已如前述，又上
    開包裝袋因包覆海洛因、甲基安非他命，衡情顯難與毒品完
    全析離，均應依毒品危害防制條例第18條第1 項前段規定，
    併予宣告沒收銷燬之；至因鑑驗耗盡之海洛因及甲基安非他
    命既已滅失，自無庸再為沒收銷燬之諭知。又查獲之吸食過
    濾器1 組、玻璃球吸管1 個、斜口塑膠吸管2 支，經本院送
    驗結果，均含有第二級毒品甲基安非他命成分，業如前述，
    且客觀上難以析離，均應依毒品危害防制條例第18條第1 項
    前段規定，予以宣告沒收銷燬之。另不明粉末3 包、夾鏈袋
    10 包 及電子秤1 臺，係被告所有供施用毒品所用之物，爰
    依刑法第38條第1 項第2 款規定均沒收之。而扣案之酒精燈
    1 個，既無證據證明係被告供施用毒品所用之物，爰不為沒
    收之宣告，附此敘明。
六、退併辦部分：
（一）臺灣高雄地方法院檢察署95年度毒偵字第3624號併案意旨
      另以：被告甲○○基於施用第二級毒品之犯意（檢察官併
      案意旨書誤載為第一級毒品），於95年4 月18日下午5 時
      許採尿時回溯24小時內某時（不含公權力拘束期間），在
      不詳處所施用第二級毒品甲基安非他命1 次。嗣為警於95
      年4 月15日中午12時50分許，在高雄市○○區○○路198
      號11樓之1 住處，持搜索票前往搜索，當場查獲其持有甲
      基安非他命1 包（毛重0.2 公克），因認被告涉犯違反毒
      品危害防制條例第10條第2 項之施用第二級毒品罪嫌。
（二）查連續犯之數行為必須行為人於主觀上具有概括犯意，始
      得以構成連續行為，所謂概括犯意，係指多次犯罪行為必
      須自始均在一個預定犯罪計劃以內，出於主觀上始終同一
      犯意之進行，始屬之，查：被告於95年1 月26日經羈押於
      高雄看守所，嗣於同年3 月23日當庭釋放出所等情，有臺
      灣高等法院被告前案紀錄表1 份在卷足憑，被告於前開論
      罪科刑犯罪時點，應無預見其將受羈押，則其經釋放後之
      犯罪行為，當未在其預定之犯罪計劃以內，而難謂有何概
      括之犯意，況被告於本院審理時亦稱：其係因出所後為病
      痛所苦，為了工作才起意施用毒品等語（見本院95年6 月
      23 日 審判筆錄），益見被告此部份施用毒品犯行，應係
      另行起意再行施用，是認上開併辦部分與前揭論罪科刑部
      分不具裁判上一罪關係。而此部分係檢察官以「併辦」方
      式而來，未經起訴，又與前揭論罪科刑部分復無裁判上一
      罪關係，尚非本院所得審究，自應退由檢察官另行依法處
      理。
據上論斷，應依刑事訴訟法第273 條之1 第1 項、第284 條之1
、第299 條第1 項前段，毒品危害防制條例第10條第1 項、第2
項、第18條第1 項前段，刑法第11條、第56條、第47條、第38條
第1項第2款、第51條第5 款、第9 款，判決如主文。
本案經檢察官乙○○到庭執行職務。
中    華    民    國    95    年    6    月    30    日
                  刑事第九庭    法  官  謝梨敏
以上正本證明與原本無異。
如不服本判決，應於判決送達後10日內，向本院提出上訴狀。
                                書記官  林志衡
中    華    民    國    95    年    6    月    30    日
附錄本判決論罪之法條：
毒品危害防制條例第10條
施用第1級毒品者，處6月以上5年以下有期徒刑。
施用第2級毒品者，處3年以下有期徒刑。


司法院資訊處製作；財團法人民間司法改革基金會備份。
